臺灣高等法院刑事判決
109年度交上易字第163號
上  訴  人  臺灣桃園地方檢察署檢察官 
被      告  陳炳貴

                    住○○市○○區○○路○段000號      上列上訴人因被告過失傷害案件，不服臺灣桃園地方法院109年度交易字第94號，中華民國109年2月21日第一審判決（聲請簡易判決處刑書案號：臺灣桃園地方檢察署108年度偵字第29663號），提起上訴，本院判決如下：
    主  文
上訴駁回。
    理  由
一、聲請簡易判決處刑書意旨略以：被告陳炳貴於民國108年9月
    18日下午，駕駛車牌號碼000-00號營業用小客車，沿桃園市
    觀音區六合街往二聖路直行，於同日下午3時19分許，行至
    桃園市觀音區六合街與二聖路口時，本應注意車前狀況，並
    隨時採取必要之安全措施，而依當時情形，並無不能注意之
    情事，竟疏未注意，逕自左轉入二聖路，適有告訴人李妤潔
    騎乘車牌號碼000-0000號普通重型機車違規在二聖路上之人
    行穿越道上停等紅燈，遭被告駕車撞擊，告訴人因而人車倒
     地，受有左腰部挫傷、左手挫傷擦傷等傷害，因認被告涉
    犯刑法第284條前段之過失傷害罪嫌。
二、按告訴乃論之刑事事件於偵查中或第一審法院辯論終結前，
    調解成立，並於調解書上記載當事人同意撤回意旨，經法院
    核定者，視為於調解成立時撤回告訴或自訴，鄉鎮市調解條
    例第28條第2項定有明文。所稱「視為撤回其告訴」，係指
    無庸告訴人再為撤回告訴之表示即生撤回告訴之效力（最高
    法院79年度台非字第199號判決意旨參照）；所謂「當事人
    同意撤回意旨」，並不以向檢察官或法院為之為必要，告訴
    人如已於調解書內明確表示不追究被告刑事責任，即屬已明
    白表示同意撤回告訴，倘該調解書經法院核定，亦應視為於
    調解成立時撤回告訴（本院暨所屬法院87年度法律座談會研
    討結果參照）。又案件起訴之程序違背規定者，應諭知不受
    理之判決，並得不經言詞辯論為之，刑事訴訟法第303條第1
    款、第307條分別定有明文。告訴乃論之罪於偵查中已經告
    訴人撤回其告訴者，檢察官本即依法應為不起訴處分，檢察
    官疏未注意而仍提起公訴者，即屬刑事訴訟法第303條第1款
    之起訴程序違背規定之情形（最高法院82年度台非字第380
    號判決意旨參照）。　　　　
三、經查，本件被告被訴刑法第284條前段之過失傷害罪，依同
    法第287條之規定，須告訴乃論。惟被告與告訴人於108年10
    月31日，在桃園市觀音區調解委員會調解成立，調解書已載
    明「三、聲請人（即被告）同意賠付對造人（即告訴人）體
    傷醫療、精神慰撫、工作損失等一切費用計新臺幣壹萬伍仟
    元。(含強制險)。四、交付方式：於調解當場給付現金新臺
    幣壹萬伍仟元，當場點清，不另立據。五、兩造其餘請求權
    均拋棄，互不追究民刑責任。」等語，於108年11月15日經
    原審法院核定等情，有桃園市○○區○○○○○000○○○○○000號調解
    書可按（見原審卷第25頁）。是告訴人既已於調解書內明確
    表示「不追究被告之刑事責任」，依其文義，除係不對被告
    提起告訴、自訴外，亦包含若前已對被告提起告訴、自訴時
    ，嗣為撤回告訴、自訴之意，則該調解書既經法院核定，按
    上說明，應視為於調解成立時撤回告訴而欠缺追訴條件，檢
    察官未注意及此，仍於109年1月22日以書狀聲請簡易判決處
    刑，於109年2月11日繫屬原審法院，依照首開說明，原審不
    經言詞辯論，逕為不受理判決之諭知，並無不合。
四、檢察官上訴意旨略以：一般調解實務上，若當事人確有意撤
    回告訴時，除了於調解書上載明「當事人同意撤回告訴」外
    ，多會填載刑事撤回告訴狀，以求明確，況「互不追究民刑
    事責任」一詞，屬於調解成立於調解書之例行用語，於各類
    調解書多作如此記載，原審就上開不明確語句未經傳喚告訴
    人、被告或調解時在場之人到庭證述，即逕行認定告訴人有
    撤回告訴之意，與經驗法則有違云云，指謫原判決不當。然
    依上開調解內容前後整體觀之，係被告與告訴人就本件車禍
    達成上開賠付金額之合意，被告也當場給付該筆款項，彼此
    間權利義務已然清楚完結，才會在其後表明不再追究本件車
    禍之民刑事責任之意，否則當事人豈會在其後簽名用印確認
    該文書內容之真正。則檢察官認為前揭「互不追究民刑事責
    任」一詞屬於調解書之例行性用語，並非當事人之真意云云
    ，顯無任何憑據，而純係一己之主觀臆測。也因為本件車禍
    糾紛所衍生之民事刑事責任，在調解成立時已然完結，並以
    上開「互不追究民刑事責任」文字表明，該文義內容，解釋
    上也可包括不再訴追被告車禍刑事犯罪之意，製作調解書之
    人認為無須再特別載明「同意撤回告訴」之旨，也合於常理
    ，則檢察官以調解書未具體載明同意撤回刑事告訴之文字為
    由，認為調解當時並無撤回告訴之意云云，顯無所據。再者
    ，就檢察官上開所指不明確而應再行調查之處，本院就此詢
    問該案調解委員結果，其表示已記不太清楚，但於該會和解
    的，都會簽撤回告訴狀，然後把撤回告訴狀送去給法院，這
    件已經和解，又有簽過撤回告訴狀，應該是疏忽沒有送過去
    等語，有本院公務電話紀錄以及告訴人調解成立當日簽署之
    刑事撤回告訴狀可按（見本院卷第27、29頁），也可確認於
    調解成立時，告訴人有撤回本件告訴之意，此亦與上開認定
    之情形相符。是檢察官以上詞指摘原判決不當，並無理由，
    本件上訴應予駁回，且不經言詞辯論為之。 
據上論斷，應依刑事訴訟法第368條、第372條，判決如主文。 
　　
中　　華　　民　　國　　109 　年　　6 　　月　　18　　日
                    刑事第十四庭審判長法　官  黃斯偉
                                      法　官  黎惠萍
                                      法　官  許泰誠
以上正本證明與原本無異。
不得上訴。
                                      書記官  朱子勻
中　　華　　民　　國　　109 　年　　6 　　月　　19　　日